【裁判字號】    92,交上訴,125
【裁判日期】    920725
【裁判案由】    公共危險等
【裁判全文】
臺灣高等法院刑事判決                          九十二年度交上訴字第一二五號
    上  訴  人
    即  被  告  甲○○
右上訴人因公共危險等案件，不服臺灣臺北地方法院九十二年度交訴字第一七號，中
華民國九十二年五月二十日第一審判決（起訴案號：臺灣臺北地方法院檢察署九十二
年度偵字第一八號），提起上訴，本院判決如左：
    主  文
原判決關於駕駛動力交通工具致人受傷而逃逸及所定執行刑部分均撤銷。
甲○○駕駛動力交通工具肇事，致人受傷而逃逸，處有期徒刑陸月，如易科罰金，以
參佰元折算壹日。
其他上訴駁回。
前開第二項撤銷改判部分與上訴駁回部分所處有期徒刑參月，如易科罰金，以參佰元
折算壹日，應執行有期徒刑捌月，如易科罰金，以參佰元折算壹日。
    事  實
一、甲○○為計程車駕駛，以駕車載客為業，為從事駕駛業務之人，於民國九十一年
    五月三十日上午十一時三十分許，無照駕駛懸掛其竊得之ＢＷ─七四○號車牌、
    原車牌號碼為Ｔ二─八九九號之營業小客車（涉嫌竊盜罪嫌部分，以另所犯連續
    竊盜犯行業經判決確定，此部分竊盜犯行為確定判決效力所及，經檢察官為不起
    訴處分確定），沿臺北市○○○路第一車道由西往東方向行駛，於行經民生東路
    、松江路設有燈光號誌之交岔路口時，應注意汽車行駛至交岔路口，其行進、轉
    彎應遵守燈光號誌指示，且依當時天候晴、路面無缺陷、無障礙物、視距良好，
    並無不能注意情事，竟貿然闖越紅燈前行，不慎與由乙○○騎乘、在前開交岔西
    南側違規由南往北行駛之車牌號碼ＫＯＶ─○二六號重型機車發生碰撞，致乙○○人車倒地，因此受有頭部外傷、左下肢多處鈍挫傷併瘀血，腰部鈍挫傷、右手
    肘撕裂傷之傷害。甲○○於肇事後雖停車下車查看，惟並未對乙○○施以必要之
    救護或報警處理，旋即另行起意駕車右轉松江路逃逸，嗣有路過機車騎士自後追
    趕，在臺北市○○路、一江街口將甲○○所駕駛之營業小客車攔停查獲。
二、案經被害人乙○○訴由臺北市政府警察局中山分局移送臺灣臺北地方法院檢察署
    檢察官偵查起訴。
    理  由
一、被告甲○○未於本院言詞辯論期日到庭，前於警訊、偵查、原審及本院調查時對
    於右揭時地駕車與告訴人乙○○所騎乘之機車發生碰撞，致告訴人受傷等情供承
    不諱，惟矢口否認有何過失肇事及事後逃逸犯行，辯稱：其並未在肇事交岔路口
    闖越紅燈前行，且告訴人騎乘機車未依規定兩段式左轉，逕行在前開交岔路口西
    南側由南往北行駛，告訴人亦有過失，且其於車禍發生後隨即下車查看，並將告
    訴人扶起，見告訴人並無大礙方駕車離去，並非肇事逃逸云云。惟查：
（一）關於業務過失傷害部分：
    １本件事發經過，迭據告訴人指訴綦詳，並有道路交通事故調查報告表（見第一
      五二九號偵查卷第十九頁）、交通事故談話紀錄表、道路交通事故補充資料表
      （見第一五二九號偵查卷第十四至十七頁）、現場及車損照片（見第一五二九
      號偵查卷第六至十一頁）在卷可稽。告訴人因本件事故受有頭部外傷、左下肢
      多處鈍挫傷併瘀血，腰部鈍挫傷、右手肘撕裂傷之傷害，亦有馬偕紀念醫院出
      具之診斷證明書附卷足憑（見第一○八五五號偵查卷第五四頁）。
    ２肇事交岔路口設有燈光號誌，為告訴人、被告及證人丁○○、丙○○一致陳明
      。而本件車禍發生時，被告之行向即民生東路西往東方向為紅燈，亦據告訴人
      陳稱：「我是等到南北向變成綠燈之後，就由南往北行駛，走到民生東路西往
      東最內側車道與松江路交岔口的地方發生車禍，那時候，民生東路西往東外側
      兩車道的車子都已經停下來等紅燈了，所以我才沒有看到被告的車子」（見原
      審卷第二九頁），證人丁○○證稱：「被害人乙○○：：：突遭一部計程車闖
      紅燈」（見第一五二九號偵查卷第三頁反面）、「車禍發生時，是民生東路西
      往東剛變成紅燈幾秒鐘時」（見原審卷第五十頁），證人丙○○稱：「計程車
      ：：：沿民生東路西往東闖紅燈駛入肇事路口」（見第一五二九號偵查卷第十
      六頁）、「當天我是步行要過民生東路，我是要往行天宮對面的方向走，我是
      綠燈過斑馬線，我已經過了馬路一半，就看到一台計程車從我的右手邊往我的
      左手邊衝過來，是計程車闖紅燈」（見原審卷第五二至五三頁）等語明確，被
      告否認闖越紅燈前行云云，顯不足採。
    ３按汽車行駛至交岔路口，其行進、轉彎應遵守燈光號誌之指示，道路交通安全
      規則第一百零二條第一項第一款定有明文。被告為職業駕駛人，對此自難諉稱
      不知。而依道路交通事故調查報告表所載，事發當日天候晴、日間有自然光線
      、路面乾燥、無缺陷、無障礙物、視距良好，並無不能注意之情形，詎其竟貿
      然闖越紅燈前行終至肇事，對本件事故之發生具有過失至為明確。雖告訴人亦
      自承：其當日騎乘機車沿民生東路西往東行駛，欲前往肇事交岔路口西北側之
      第一銀行，其行至交岔路口西南側時，將車停放路旁，俟民生東路西往東方向
      燈號變換為紅燈後，自該處起步由南往北前行（見第一○八五五號偵查卷第四
      五頁反面、原審卷第二八至二九頁），復參前揭道路交通事故調查報告表及告
      訴人當庭繪製之現場圖（見原審卷第三三頁），可知告訴人當日係在民生東路
      西往東車道內，趁該行向為紅燈之際未依照遵行方向由南往北行駛，對本件事
      故之發生同有過失。臺北市車輛行車事故鑑定委員會對本件事故之肇因，亦認
      被告及告訴人分別有闖紅燈、逆向行駛之過失，有該會九十一年十月四日北鑑
      審字第九一三○二六四八○○號函附鑑定意見書附卷可參（見第一○八五五號
      偵查卷第六九至七四頁）。然被告之過失責任，不因告訴人與有過失而解免。
      又被告之過失行為，與告訴人因本件事故所受傷害間，具有相當因果關係，其
      過失傷害犯行明確，堪以認定。
（二）關於駕駛動力交通工具致人受傷而逃逸部分：
    １被告於駕車肇事後，雖下車查看，惟並未對告訴人施以救護、亦未報警處理，
      旋將車加速駛離現場，嗣遭機車騎士追及，方返回現場等情，業據證人即事發
      時亦在現場之機車騎士丁○○證稱：「被害人在遭撞擊後，人飛到松江路與民
      生東路路口正在我停車前，而該部計程車假裝要停車查看，約十秒鐘後，便加
      速逃離現場，我便偕同路人將被害女子扶到路旁，並有人追趕該部肇事之計程
      車，隔了約十分鐘該部計程車被兩部機車騎士一前一後帶回現場，是時救護車
      也到達現場」（見第一五二九號偵查卷第三頁反面）、「：：：那個女的摔到
      路口後，有一台計程車沿著民生東路西往東的方向右轉松江路以後在北往南路
      口有停下來，司機有下來一下子，當時被害人已經被我們二、三個路人扶到路
      邊去，沒想到司機很快又上車，把車子開走：：：計程車開走後，馬上有二個
      年輕人騎機車去追，後來計程車是被該兩台機車押回現場」（見原審卷第五十
      頁），證人即行人丙○○證稱：「計程車司機原先並未下車，是我敲打該車，
      請司機下車處理，該司機才下車查看，該司機在探詢該騎士之後，就又駕車沿
      松江路往南方向逃逸」（見第一五二九號偵查卷第十六頁）、「：：：有一位
      害人身旁看了一下，就上車閃黃燈並慢慢向右邊靠，好像要停車處理的樣子，
      但後來他右轉松江路後就加速逃走了，後來有機車去追計程車，：：：過了一
      會兒，被告被人攔住後，是被別人打回來的：：：」等情（見原審卷第五三頁
      ），即被告亦自承：「肇事之後：：：我因緊張便駕車離去，行駛到長春路、
      一江街口時，才被路過的機車騎士攔下，將我帶回肇事現場」（見第一五二九
      號偵查卷第十五頁）。
    ２被告雖辯稱：其並無逃逸之意，於肇事後有先停車下來查看，並扶告訴人起來
      ，因見告訴人沒有怎樣，而車上又有客人，客人要在長春路與一江街口下車，
      故先送客人下車才走路回肇事現場云云。然告訴人稱：當時被告有下車看其一
      下，即馬上駕車逃逸，其當時暈眩躺在地上，手腳都流血，衣服上也有血漬，
      頭部亦受傷（見第一○八五五號偵查卷第二九頁反面、第四五頁反面、第四六
      頁），被告要過來拉其起來，當時其很痛，沒有讓被告扶，後來由幾個路人扶
      到路邊，被告就將車開走（見第一○八五五號偵查卷第六四頁反面），被告叫
      其起來，因其被撞無法起身，感到很暈眩，也沒有辦法回答，被告掉頭就上車
      離開（見原審卷第三十頁），證人丙○○亦稱：被告並未扶告訴人起來，告訴
      人從路口斑馬線摔到交岔路口中間，身上無明顯外傷，但好像無法走路（見原
      審卷第五三頁），證人丁○○稱：告訴人掉下來時，臉上有很痛苦之表情，臉
      色蒼白，手上有小傷口等情（見原審卷第五一頁），參以告訴人遭撞擊之後自
      機車騰空飛起一段距離後方落地及診斷證明書所載傷勢，可知傷勢非輕。雖當
      時因衣物遮掩，無顯著外傷，然被告經證人丙○○敲打車身下車查看時，由告
      訴人無法站立及表情、神色及行為等，亦可查知告訴人因本件事故受創非輕。
      而被告當時如有意處理，大可請客人先行下車而自行留在現場，何竟看到路人
      扶走告訴人即認已事不關己而率予離開現場，甚至加速駛離，益證所辯係其將
      告訴人扶起，見告訴人並無大礙方離去云云，與事實不符。被告既於肇事後已
      明知告訴人因而受傷，未對告訴人施以救護或報警處理即行離去，其有肇事逃
      逸之犯行，亦堪認定。
二、核被告所為，係犯刑法第二百八十四條第二項前段業務過失傷害罪及同法第一百
    八十五條之四駕駛動力交通工具致人受傷而逃逸罪，所犯上開二罪，犯意個別，
    構成要件互異，應予分論併罰。又被告為職業駕駛人，然其自小客車職業駕照因
    逾期審驗，業經監理機關逕行註銷，有交通部公路總局臺北區監理所基隆監理站
    九十二年三月十七日北監基字第○九二○○○二○七六號函在卷足憑（見原審卷
    第十頁）。依道路交通安全規則第五十條第一項前段規定「汽車駕駛執照為駕駛
    汽車之許可憑證」，是駕駛執照被註銷，即無許可駕駛汽車之憑證，自不得駕駛
    車輛，此與其駕駛技術良窳無關，是駕照遭註銷仍駕車，應認無照駕駛。被告為
    汽車駕駛人，無駕駛執照駕車，因而致告訴人受傷，就所犯傷害罪部分，應依道
    路交通管理處罰條例第八十六條第一項加重其刑。
三、原審就：（一）被告業務過失傷害部分，認所犯罪證明確，適用刑法第二百八十
    四條第二項前段、道路交通管理處罰條例第八十六條第一項、罰金罰鍰提高標準
    條例第一條前段之規定，並審酌被告闖越紅燈肇事，駕駛態度輕率，過失情節非
    輕，然告訴人對本件交通事故之發生同有過失及被告犯後態度等一切情狀，量處
    有期徒刑三月。核其認事用法均無不合，量刑亦屬妥適。被告就此部分上訴，否
    認過失犯行，為無理由，應予駁回。（二）就駕駛動力交通工具致人受傷而逃逸
    罪部分，亦認所犯明確而予論罪科刑，固非無見。然被告於肇事後，尚曾下車查
    看一下，因有路人救護而駕車逃逸，行為固不足取，然依告訴人當時受傷已有人
    救護情狀，所生損害並非重大，事後被告經機車騎士追返現場後，亦上救護車送
    告訴人至醫院，經告訴人陳述在卷，原審遽予量處有期徒刑七月，尚嫌過苛。被
    告上訴否認駕車逃逸雖無理由，但原判決此部分尚有可議，自應由本院就此部分
    及所定執行刑均予以撤銷改判，而審酌上開情形認以量處有期徒刑六月為妥，並
    就此部分及前揭上訴駁回所處有期徒刑三月，均諭知易科罰金之折算標準，並於
    定執行刑後，再諭知易科罰金之折算標準。
四、被告經合法傳喚，無正當理由不到庭，爰不待其陳述，逕行判決。
據上論斷，依刑事訴訟法第三百六十八條、第三百六十九條第一項前段、第二百九十
九條第一項前段、第三百七十一條、刑法第一百八十五條之四、第五十一條第五款、
第四十一條第一項、罰金罰鍰提高標準條例第二條，判決如主文。
本案經檢察官郭弘佑到庭執行職務。
中      華      民      國    九十二    年      七      月    二十五    日
                              臺灣高等法院交通法庭
                                  審判長法  官  楊  照  男
                                        法  官  陳  炳  彰
                                        法  官  王  詠  寰
右正本證明與原本無異。
肇事逃逸部分，如不服本判決，應於收受送達後十日內向本院提出上訴書狀，其未敘
述上訴之理由者並得於提起上訴後十日內向本院補提理由書（均須按他造當事人之人
數附繕本）。
業務過失傷害部分，不得上訴。
                                        書記官  駱  麗  君
中      華      民      國    九十二    年      七      月    二十五    日
附錄本案論罪科刑法條
刑法第一百八十五條之四
駕駛動力交通工具肇事，致人死傷而逃逸者，處六月以上五年以下有期徒刑。
刑法第二百八十四條
因過失傷害人者，處六月以下有期徒刑、拘役或五百元以下罰金，致重傷者，處一年
以下有期徒刑、拘役或五百元以下罰金。
從事業務之人，因業務上之過失傷害人者，處一年以下有期徒刑、拘役或一千元以下
罰金，致重傷者，處三年以下有期徒刑、拘役或二千元以下罰金。


司法院資訊處製作；財團法人民間司法改革基金會備份。
